【裁判字號】    90,簡上,141
【裁判日期】    900926
【裁判案由】    給付會款
【裁判全文】
臺灣士林地方法院民事判決  九十年度簡上字第一四一號
    上  訴  人  戊○○
    被  上訴人  乙○○
                丙○○
                甲○○
    訴訟代理人  壬○○
                辛○○
    訴訟代理人  庚○○
                己○○
    訴訟代理人  丁○○
右當事人間請求給付會款事件，上訴人對於中華民國九十年四月十二日本院士林簡易
庭九十年度士簡字第一０一號第一審判決提起上訴，本院判決如左：
    主  文
被上訴人在第二審變更之訴駁回。
第二審訴訟費用由被上訴人負擔。
    事    實
甲、上訴人方面：
  一、聲明：
  （一）原判決廢棄。
  （二）被上訴人在第一審之訴及假執行之聲請均駁回。
  二、陳述：除與原審宣示判決筆錄所載者相同茲予引用外，補稱：
  （一）兩造間於民國八十八年十月間，就被上訴人所參加伊召集之民間互助會成立
        和解，被上訴人再起訴請求伊給付會款，顯有未合。
  （二）依兩造所成立之和解契約，伊僅欠被上訴人乙○○新臺幣（下同）七萬五千
        一百三十五元、欠被上訴人庚○○五百九十元，欠被上訴人己○○四萬八千
        四百九十五元、欠被上訴人丙○○七萬五千四百三十元、欠被上訴人丁○○
        二萬六千六百四十元、欠被上訴人甲○○七萬五千一百三十五元、欠被上訴
        人壬○○七萬五千一百三十五元、欠被上訴人辛○○四萬八千四百九十五元
        。
  （三）又被上訴人乙○○、庚○○另參加訴外人劉慈彥所召集之互助會，其等尚各
        欠劉慈彥六萬元之會款，劉慈彥已將該部分債權讓與伊，伊自得與其所欠彼
        二人之債務主張抵銷。
  三、證據：援用原審之立證方法，並提出債權讓與書、繳付單據影本各一份、和解
      書影本十五份，並聲請訊問證人劉慈彥。
乙、被上訴人方面：
  一、聲明：駁回上訴。
  二、陳述：除與原審宣示判決筆錄所載者相同茲予引用外，補稱：
  （一）上訴人所召集之互助會於八十八年十月起停標，兩造間並未成立和解，僅係
        上訴人片面於停會後給付部分會款與伊等，然自九十年一月份起亦未給付。
  （二）被上訴人乙○○、庚○○雖各欠訴外人劉慈彥會款各六萬元，然伊等已交付
        予該互助會之自救會，且上訴人與訴外人劉慈彥不得私下轉讓債權，上訴人
        主張抵銷自無理由。
  三、證據：援用原審之立證方法，並提出會單三份、信函一份，復聲請訊問證人陳
      幸華。
    理    由
一、按訴之變更或追加，非經他造同意，不得為之，但基礎事實同一者，不在此限，
    民事訴訟法第四百四十六條定有明文。被上訴人於原審起訴請求上訴人給付會款
    ，雖未表明其所依據之法律關係，原審就此復未見闡明，有本院士林簡易庭九十
    年士簡字第一０一號卷為憑，然被上訴人既主張其等皆為活會會員，上訴人自八
    十八年十月起停會，停會之初尚將向死會會員收取之會款均分予活會會員，自九
    十年一月起即停付等情，參以本院準備程序中受命法官詢問其等所依據之法律關
    係為何，其等明確表明係依和解契約請求等情（見本院九十年八月十六日準備程
    序筆錄），當認其等於原審中之訴訟標的係停會後之和解契約，而被上訴人於九
    十年九月十二日又當庭將訴訟標的變更為依民法第七百零九條之九合會之法律關
    係為請求，其訴訟標的業經變更，上訴人雖不同意該變更，然基礎事實既相同，
    依上開規定，被上訴人所為該變更自屬合法，合先敘明。
二、被上訴人於原審起訴主張：上訴人於八十六年十月二十五日召集民間互助會，會
    員含會首共四十二名，每月二十五日開標，每會會款一萬元，會期至九十年三月
    二十五日止（下稱Ｅ會）；上訴人另召集自八十七年四月二十五日起至九十年十
    二月二十五日止，會員含會首共四十五名，每會會款一萬元，每月二十五日開標
    （下稱Ｆ會）；上訴人又召集自八十八年一月二十五日起至九十一年一月二十五
    日止，會員含會首共三十七名，每會會款一萬元之互助會（下稱Ｇ會），詎上訴
    人自八十八年十月起即停會，被上訴人乙○○參加Ｆ、Ｇ會各一會，被上訴人丙○○參加Ｅ、Ｆ、Ｇ各一會，被上訴人丁○○則參加Ｇ會一會，被上訴人己○○
    則參加Ｆ會一會，被上訴人壬○○參加Ｆ、Ｇ會各一會，被上訴人庚○○則參加
    Ｆ、Ｇ會各一會，被上訴人辛○○參加Ｆ會一會，均仍為活會，爰依民法第七百
    零九條之九規定（被上訴人於原審原本於和解契約請求，嗣於本院經變更訴訟標
    的為民法第七百零九條之九），訴請上訴人給付所欠會款及自九十年一月一日起
    至清償日止，按週年利率百分之五計算之利息等情；上訴人則以：兩造間於八十
    八年十月間，就被上訴人所參加上訴人召集之民間互助會成立和解，被上訴人再
    起訴請求伊給付會款，顯有未合。又依兩造所成立之和解契約，伊僅欠被上訴人
    乙○○七萬五千一百三十五元、欠被上訴人庚○○五百九十元，欠被上訴人己○○四萬八千四百九十五元、欠被上訴人丙○○七萬五千四百三十元、欠被上訴人
    丁○○二萬六千六百四十元、欠被上訴人甲○○七萬五千一百三十五元、欠被上
    訴人壬○○七萬五千一百三十五元、欠被上訴人辛○○四萬八千四百九十五元。
    另被上訴人乙○○、庚○○另參加訴外人劉慈彥所召集之互助會，其等尚各欠劉
    慈彥六萬元之會款，劉慈彥已將該部分債權讓與伊，伊自得與其所欠彼二人之債
    務主張抵銷等語置辯。
三、被上訴人主張上訴人於八十六年十月二十五日召集Ｅ互助會，另於八十七年四月
    二十五日召集Ｆ互助會，又於八十八年一月二十五日召集Ｇ互助會，被上訴人乙○○參加Ｆ、Ｇ會各一會，被上訴人丙○○參加Ｅ、Ｆ、Ｇ各一會，被上訴人丁○○則參加Ｇ會一會，被上訴人己○○則參加Ｆ會一會，被上訴人壬○○參加Ｆ
    、Ｇ會各一會，被上訴人庚○○則參加Ｆ、Ｇ會各一會，被上訴人辛○○參加Ｆ
    會一會，均仍為活會，詎上訴人竟自八十八年十月間起即停會之事實，業據提出
    會單三份為證，並為上訴人所自認，堪信為真實。又上訴人抗辯稱兩造於停會後
    曾成立和解，由其將向死會會員收取之會款按月均分予被上訴人一節，則為被上
    訴人所否認，辯稱兩造間並未成立和解云云。然查：上訴人自八十八年十月間起
    ，按月給付Ｅ會活會會員一萬三千三百三十元、按月給付Ｆ會活會會員六千六百
    六十七元、按月給付Ｇ會活會會員三千二百十四元，為兩造所不爭執，被上訴人
    更提出由上訴人所親自書寫之停會後會款給付方式、金額之書據一紙，且於本院
    準備程序中表明上訴人於停會後確與其等成立和解，復經證人即Ｅ會活會會員陳
    幸華證稱：「‧‧‧八十八年十月就停標了，上訴人戊○○有與會員和解，其和
    解如附件一所示，上訴人戊○○說他要向二十四個死會要會錢，再分給十八個活
    會會員，一個月給付一萬三千三百三十元，上訴人戊○○答應要付到九十年三月
    ，但上訴人只給付到八十九年十二月底，到九十年起就沒有付。另Ｆ、Ｇ會上訴
    人與活會會員之和解內容，亦係將死會會員所應繳之會款，按期均分予活會會員
    ，至原會期結束」等語（見本院九十年八月十六日準備程序筆錄），足認兩造間
    於八十八年十月停會，確曾成立和解契約。被上訴人嗣後改稱兩造間並未成立和
    解，與事實不符，不足採信。
四、按和解契約合法成立，兩造當事人即均應受該契約之拘束，縱使一造因而受不利
    益之結果，亦不得事後翻異，更就和解前之法律關係再行主張（最高法院十九年
    上字第一九六四號判例參照）。兩造於上訴人八十八年十月停會後，已成立和解
    契約已如前述，則被上訴人再本於和解前之合會關係請求上訴人給付會款，並無
    理由，應予駁回。至被上訴人於原審原本於和解契約所為之請求，因其等已於上
    訴審程序中變更其訴訟標的，就其等變更前之訴訟標的訴訟繫屬即已消滅，本院
    就該部分自毋庸再為判決，附此敘明。
五、因本案事證已臻明確，兩造其餘主張陳述及所提之證據，均毋庸再予審酌，附此
    敘明。
六、據上論結，本件被上訴人變更之訴為無理由，依民事訴訟法第七十八條判決如主
    文。
中      華      民      國    九十      年      九      月    二十六    日
                            臺灣士林地方法院民事第一庭
~B審判長法  官  陳介源
~B      法  官  陳梅欽
~B      法  官  方彬彬
右為正本係照原本作成。
本件不得上訴。
中      華      民      國    九十      年      十      月        二    日
~B法院書記官  蕭純純


司法院資訊處製作；財團法人民間司法改革基金會備份。
